【裁判字號】    89,交上訴,338
【裁判日期】    890427
【裁判案由】    公共危險等
【裁判全文】
臺灣高等法院臺南分院刑事判決            八十九年度交上訴字第三三八號  Ｃ
      上  訴  人
      即  被  告  乙  ○  ○
      選任辯護人  陳  亦  奇
右上訴人因公共危險等案件，不服臺灣雲林地方法院八十八年度交訴字第七二號中華
民國八十九年一月十四日第一審判決（起訴案號：臺灣雲林地方法院檢察署八十八年
度偵字第六○五五號），提起上訴，本院判決如左：
      主    文
上訴駁回。
乙○○緩刑伍年。
      事    實
一、乙○○自民國（下同）八十八年十一月三十日晚上七時至八時止，在雲林縣斗六
    市○○路「山姆羊肉店」飲用台灣生啤酒一瓶及米酒頭八分滿一杯後，於同日晚
    上八時許，在其吐氣所含酒精成分為每公升Ｏ‧九四毫克、已達不能安全駕駛動
    力交通工具之程度，竟仍駕駛車號ＳＦ－一六六Ｏ號自用小客車，沿雲林縣斗六
    市○○路由西往東方向行駛，於同日晚上八時四十分許，途經文化路丸九超市○
    路段時，雖當時天候晴，夜間有照明，視距良好，無障礙物，並無不能注意之情
    事，然因乙○○酒醉駕車致其情緒起伏大、肢體協調、平衡感與判斷力障礙度升
    高、明顯酒醉、噁心，而未注意車前狀況以隨時採取必要之安全措施，竟貿然自
    後方追撞同向行駛由甲○○所騎乘之腳踏車，致甲○○人車倒地，使甲○○受有
    頭部外傷合併腦震盪、臉部挫傷合併深擦傷及二公分撕裂傷，雙膝、右前臂及左
    手挫擦傷（過失傷害部分業經甲○○撤回告訴）。此時乙○○明知發生車禍，卻
    未停車救護甲○○，反而駕車逃離現場。嗣警方據報前往現場處理時，依掉落在
    現場之右開小客車前車牌，查出肇事者為乙○○，而於同日晚上十時許，在雲林
    縣林內鄉○○村○○路國新鞋廠旁，發現右輪陷入路旁水溝中之右開小客車後，
    循線查獲乙○○，並發現乙○○有喝酒，乃於同日晚上十時許以酒精濃度測定器
    對乙○○施以酒精濃度測定，測得其呼氣所含酒精濃度為每公升Ｏ‧八四毫克，
    始查獲上情。
二、案經雲林縣警察局斗六分局報告台灣雲林地方法院檢察署檢察官偵查起訴。
      理    由
一、右揭被告乙○○酒後駕車肇事致告訴人甲○○受傷之事實，訊之上訴人即被告乙
    ○○坦承不諱，核與告訴人甲○○指訴之情節相符，並有診斷證明書、道路交通
    事故調查報告表各一紙及現場照片三張附卷可稽，且警方於同日晚上十時許對被
    告乙○○施以酒精濃度測試，其吐氣所含酒精成分為每公升Ｏ‧八四毫克，此有
    測試報告單一紙在卷足憑，依卷附之法務部法醫研究所八十七年十二月七日法醫
    所八七文理字Ｏ六一一號函所示，血中酒精濃度每小時酒精零級代謝率每小時為
    Ｏ‧Ｏ一至Ｏ‧Ｏ一五％（ｗ／ｖ），往前推算二個小時，足見被告乙○○於同
    日晚上八時許開始駕車時之吐氣所含酒精成分應為每公升Ｏ‧九四毫克（換算成
    血液中酒精濃度為每百毫升一百八十八毫克），則被告乙○○於駕車之初其情緒
    起伏大、肢體協調、平衡感與判斷力障礙度升高、明顯酒醉、噁心，亦有血液中
    酒精濃度與認知行為功能的關係表附卷可參，且被告乙○○於本院審理時亦供稱
    ：本件車禍發生時，因伊喝醉酒意識不清，故不知車速多少，本件事故發生後，
    伊駕駛右開小客車回家行經右開國新鞋廠旁，因不小心致右開小客車右輪陷入路
    旁水溝中等語。而呼氣中酒精濃度每公升○‧五五毫克或血液中酒精濃度在○‧
    一一％以上，參考德國、美國之標準，肇事率為一般正常人之十倍，認為已達「
    不能安全駕駛」之標準，此有法務部於八十八年五月十日邀集交通部、行政院衛
    生署、內政部警政署、中央警察大學等單位相關人員召開之「研商訂定刑法第一
    百八十五條之三服用毒品、麻醉藥品、酒類或其他相類之物，不能安全駕駛交通
    工具之認定標準」會議結論可參。本件被告乙○○於右揭時地酒後駕車肇事，為
    警測出之呼氣中酒精濃度高達每公升○‧八四毫克，揆諸上開說明，被告乙○○
    顯已無法安全駕駛動力交通工具。
二、訊之被告乙○○否認有何右揭肇事逃逸之犯行，辯稱：當時伊以為係被砂石車上
    掉落之砂石擊中右開小客車前擋風玻璃，且因伊喝醉酒意識不清，不清楚有無撞
    到人，伊才未留在現場幫忙救護甲○○云云。然查：
  (1)右揭被告乙○○肇事致告訴人甲○○受傷後逃逸之事實，業據告訴人甲○○指訴
    歷歷，且現場僅遺留下右開小客車之前車牌，該車並未停留在現場等候警方前來
    處理，亦有道路交通事故調查報告表及車禍現場照片及右開腳踏車被追撞後之照
    片共三張在卷足憑，是右揭被告乙○○肇事逃逸之事實應可認定。
  (2)被告乙○○於原審既供稱：本件車禍發生時，伊的車前方並無砂石車等語，則被
    告乙○○所辯：伊以為係被砂石車上掉落之砂石擊中右開小客車前擋風玻璃云云
    ，顯屬無據。且依卷附之右開小客車車損照片所示，該車前擋風玻璃遭撞成蜘蛛
    網狀破裂，而被告乙○○亦自承：在伊的經驗中，前擋風玻璃被掉落之砂石擊中
    後所破裂之程度，並不會像本件右開小客車前擋風玻璃破裂得那麼嚴重，故本件
    右開小客車前擋風玻璃係被大物體所撞破，又伊在右開國新鞋廠旁下車後，看見
    右開小客車之前車牌掉落、前擋風玻璃破裂得很嚴重，伊認為可能有撞到人等語
    ，而當時被告乙○○雖有醉意，然尚不至於誤以為人類為砂石，且其既知係被大
    物體撞破右開小客車前擋風玻璃，而當時其係駕車行駛在熱鬧之大馬路上，豈有
    不知其所撞到的是人車、反而於下車時卻知道其所撞到的是人之理？綜上所述，
    被告乙○○所辯，顯係事後卸責之詞，不足採信。本件事證明確，被告乙○○之
    犯行洵堪認定。
三、核被告乙○○所為，係犯刑法第一百八十五條之三之公共危險罪（該法已於八十
    八年四月二十一日經總統公布，並於同月二十三日施行，且係屬抽象危險犯，並
    不以致生公共危險為要件）及刑法第一百八十五條之四之駕車肇事致人受傷而逃
    逸罪。被告乙○○所犯上開二罪，罪名與犯罪構成要件不同，犯意各別，行為互
    殊，應分論併罰。公訴人認被告乙○○係一行為觸犯上開二罪名，為想像競合犯
    ，從一重論以刑法第一百八十五條之四之駕車肇事致人受傷而逃逸罪，容有誤會
    ，併此敘明。原審依刑法第一百八十五條之三、第一百八十五條之四、第五十一
    條第五款，並審酌被告乙○○之素行、智識程度、犯罪動機、目的、手段、犯後
    態度、所生危害等一切情狀，各量處公共危險罪部分有期徒刑五月，駕車肇事致
    人受傷而逃逸罪部分有期徒刑八月，併定其應執行有期徒刑一年，認事用法及量
    刑均無不當。被告上訴意旨認公共危險罪部分量刑過重，及仍執陳詞否認其有肇
    事逃逸之犯行為由，指摘原判決不當，為無理由，應予駁回。
四、查被告未曾受有期徒刑以上刑之宣告，有本院被告全國前案紀錄表附卷可稽，且
    被告業與被害人達成民事上和解，賠償被害人之損害，被害人己表示不追究被告
    之刑責，此有雲林縣斗六市調解委員會調解書影本二份在卷可按，而被告有妻女
    及分別患有中度與重度殘障之父、兄在家，亟待被告扶養照顧，有其提出之戶籍
    謄本，其父兄之殘障手冊等影本在卷可按，被告經此偵審程序及科刑之教訓後，
    當知警惕，諒無再犯之虞，本院認其所受宣告刑，以暫不執行為適當，併予宣告
    緩刑五年，以勵自新。
據上論結，應依刑事訴訟法第三百六十八條，刑法第七十四條第一款，判決如主文。
本案經檢察官李傳來到庭執行職務。
中    華    民    國  八十九      年      四      月      二十七    日
                                  臺灣高等法院臺南分院刑事第三庭
                                      審判長法官  黃    聰    明
                                            法官  楊    省    三
                                            法官  黃    三    哲
右正本證明與原本無異。
駕車肇事致人受傷而逃逸罪部分如不服本判決，應於判決送達後十日內向本院提出上
訴狀，其未敘述理由者並應於提出上訴狀後十日內向本院補提理由書（應附繕本)。
其餘不得上訴。
                                     法院書記官  陳    淑    貞
中    華    民    國      八十九      年      五      月        一      日
本案論罪科刑適用之法條：
刑法第一百八十五條之三：
服用毒品、麻醉藥品、酒類或其他相類之物，不能安全駕駛重力交通工具而駕駛者，
處一年以下有期徒刑、拘役或三萬元以下罰金。
刑法第一百八十五條之四：
駕駛動力交通工具肇事，致人死傷而逃逸者，處六月以上五年以下有期徒刑。


司法院資訊處製作；財團法人民間司法改革基金會備份。
